臺灣花蓮地方法院交通事件裁定　　　　　　　　　　　九十三年度交聲字第七五號
　　原處分機關　交通部公路總局臺北區監理所花蓮監理站玉里分站
　　異　議　人　甲○○
　　即受處分人
右列異議人因違反道路交通管理處罰條例案件，對於交通部公路總局臺北區監理所花
蓮監理站玉里分站於九十二年四月一日所為之處分（原處分案號：玉監字第裁四五－
Ｐ00000000號）、九十三年十一月十七日所為之處分（原處分案號：玉監字
第裁四五－Ｔ00000000號），聲明異議，本院裁定如左：
    主  文
交通部公路總局臺北區監理所花蓮監理站玉里分站於民國九十二年四月一日所為之裁
決書（原處分案號：玉監字第裁四五－Ｐ00000000號）應重行送達；依該裁
決書所為逕行註銷駕照之處分撤銷。
交通部公路總局臺北區監理所花蓮監理站玉里分站於民國九十三年十一月十七日所為
之處分（原處分案號：玉監字第裁四五－Ｔ00000000號）撤銷；甲○○不罰
。
    理  由
一、原處分意旨略以：異議人即受處分人甲○○於民國九十一年四月五日晚間六時五
    十四分許，將其所有車號為Ｑ四－一七七五號自小客車，停放在花蓮縣花蓮市○
    ○街之收費停車位，因其逾期未繳費，經花蓮縣警察局以花警交字第Ｐ0000
    0000號舉發違反道路交通管理事件通知單掣單舉發，因異議人未於應到案期
    限前（九十一年六月二十四日）到案繳納罰鍰，交通部公路總局臺北區監理所花
    蓮監理站玉里分站（以下簡稱：花蓮監理站玉里分站）乃於九十二年四月一日依
    違反道路交通管理事件統一裁罰基準及處理細則第四十四條第一項之規定逕行裁
    決異議人應繳納新臺幣（下同）一千二百元罰鍰（即玉監字第裁四五－Ｐ000
    00000號裁決書），詎異議人於該裁決書送達後，仍未於收受裁決書翌日起
    二十日內繳納罰鍰或聲明異議，本花蓮監理站玉里分站乃依規定逕行註銷異議人
    之駕照。異議人於註銷駕照期間，另於九十三年七月十七日駕駛上開自小客車為
    臺東縣警察局關山分局攔查，因異議人持逾期行照駕車，遂經前開分局掣單舉發
    且案移花蓮監理站玉里分站，本分站經查發現異議人之駕照業經註銷，乃依違反
    道路交通管理事件統一裁罰基準及處理細則第六條之規定函請舉發單位另掣單舉
    發異議人使用註銷駕照駕車（東警交字第Ｔ00000000號舉發違反道路交
    通管理事件通知單），異議人未於應到案日期前（九十三年九月三十日）到案繳
    納罰鍰，本站始依規定逕行裁決異議人應繳納新臺幣一萬二千元罰鍰（即玉監字
    第裁四五－Ｔ00000000號裁決書），而經異議人依時提出異議等語。
二、異議意旨略以：異議人固於九十一年四月五日晚間六時五十四分許，將其所有車
    號為Ｑ四－一七七五號自小客車，停放在花蓮縣花蓮市○○街之收費停車位，且
    逾期未繳費，然異議人並未收到花蓮監理站玉里分站於九十二年四月一日所為之
    玉監字第裁四五－Ｐ00000000號裁決書，迄於九十三年九月間，伊收到
    臺東縣警察局開立之東警交字第Ｔ00000000號舉發違反道路交通管理事
    件通知單，其上違規事實載明為「使用註銷駕照駕車『九十二年五月十七日易處
    逕行註銷』」，伊打電話去花蓮監理站玉里分站詢問，才知道伊的駕照曾被註銷
    ，且簽收前開裁決書之人為伊姊姊張慧娟，然張慧娟與伊並非設在同一戶籍等語
    。
三、按法院受理有關交通事件，準用刑事訴訟法規定；送達文書，除本章（即刑事訴
    訟法第六章）有特別規定外，準用民事訴訟法之規定；送達於應受送達人之住居
    所、事務所或營業所行之；送達於住、居所、事務所或營業所不獲會晤應受送達
    人者，得將文書付與有辨別事理能力之同居人或受僱人，道路交通管理處罰條例
    第八十九條前段、刑事訴訟法第六十二條、民事訴訟法第一百三十六條第一項、
    第一百三十七條第一項分別定有明文。
四、經查：依卷附花蓮監理站玉里分站函送之掛號郵件收件回執所示，花蓮監理站玉
    里分站寄至異議人戶籍地即花蓮縣玉里鎮○○路四二二巷五號之玉監字第裁四五
    －Ｐ00000000號裁決書，簽收人確為張慧娟，而經本院查詢前開異議人
    戶籍地設籍人員、張慧娟之遷徙紀錄資料結果，張慧娟自八十二年三月十日起，
    即設籍在花蓮縣玉里鎮○○街一一二號，而非設籍在異議人上開戶籍地，此有全
    戶戶籍資料及遷徙紀錄資料各乙紙在卷可參；再經本院傳喚證人張慧娟詢問其簽
    收上開裁決書之原因，其證稱：伊實際居住的地方就是花蓮縣玉里鎮○○街一一
    二號，伊會簽收上開裁決書是因為當天有帶小孩去異議人所開、位在花蓮縣玉里
    鎮○○路四十二號的店裡玩，伊不明白郵差為何將裁決書送到和平路的地址而不
    是裁決書上載明之異議人戶籍址，大概是郵差與伊等很熟，才會知道異議人都在
    那裡。伊收到裁決書後，只有將之放在桌上，沒有親手交給異議人，伊不知道她
    有沒有看到等語（見本院九十三年十二月三十日訊問筆錄第四頁、第五頁），足
    見裁決書簽收人張慧娟與異議人並非同居人關係，亦無積極證據顯示張慧娟為異
    議人之受僱人，揆諸前開法條所示，上開裁決書之送達自難認合法，是本件異議
    為有理由，花蓮監理站玉里分站應重行送達玉監字第裁四五－Ｐ0000000
    0號裁決書予異議人，其前以異議人未依時繳納該裁決書所處一千二百元之罰鍰
    ，亦未聲明異議為由，所為逕行註銷異議人駕照之處分為無理由，應予撤銷，而
    其嗣後於九十三年十一月十七日以異議人持註銷駕駛執照駕車為由，所開立之玉
    監字第裁四五－Ｔ00000000號裁決書因此失所附麗，亦應予撤銷，且諭
    知異議人此部分違規事實不罰。
五、據上論結，應依道路交通案件處理辦法第二十條前段之規定，裁定如主文。
中      華      民      國    九十四    年      一      月     十九     日
                              臺灣花蓮地方法院交通法庭
                                  法  官  鄭光婷
右正本證明與原本無異。
如對本裁定不服，應於送達後五日內，向本院提出抗告狀。（應抄附繕本）
                                  法院書記官
中      華      民      國    九十四    年      一      月   二十一     日
